臺灣臺中地方法院刑事判決　　　　　　 100年度訴字第2492號
公　訴　人　臺灣臺中地方法院檢察署檢察官
被　　　告　向富龍
上列被告因偽證案件，經檢察官提起公訴（100 年度偵字第1150
6 號），本院判決如下：
    主    文
向富龍犯偽證罪，處有期徒刑伍月。
    犯罪事實
一、向富龍前曾於民國98年間，因販賣第二級毒品案件，經本院
    少年法庭以98年度少訴字第33號，判處應執行有期徒刑3 年
    ，緩刑5 年確定，現仍於緩刑期間內。詎其仍不知悔改，明
    知其於99年9 月19日凌晨0 時18分、22分，以其門號000000
    0000號撥打趙紹翔（就此部分與陳彥廷共同販賣第二級毒品
    罪嫌部分，業經本院另案以100 年度訴字第1449號、第2371
    號，判處有期徒刑1 年6 月）持用之門號0000000000號，欲
    替姓名年籍不詳之友人購買新臺幣（下同）2000元之甲基安
    非他命，趙紹翔並同意讓向富龍抽取500 元利益後；趙紹翔
    隨即聯繫陳彥廷（就此部分與趙紹翔共同販賣第二級毒品罪
    嫌部分，業經本院另案以100 年度訴字第1449號、第2371號
    ，判處有期徒刑3 年7 月）有人欲購買毒品之事，於同日凌
    晨0 時至1 時許間，陳彥廷駕車搭載趙紹翔前往位於臺中市
    ○○區○○路親親來來戲院，向富龍亦搭車抵達現場後，由
    陳彥廷交付甲基安非他命1 小包予趙紹翔，趙紹翔再下車交
    付給向富龍，向富龍則交付現金1, 500元給趙紹翔，雙方交
    易成功等情。嗣經警執行通訊監察查悉上情後，得知向富龍
    及其友人涉嫌向趙紹翔購買毒品，向富龍並涉嫌抽取500 元
    之利益等情，向富龍即於99年12月23日，基於證人身分，在
    臺灣臺中地方法院檢察署99年度偵字第28652 號趙紹翔違反
    毒品危害防制條例案件，經檢察官諭知依據刑事訴訟法第18
    1 條規定得拒絕證言，而不拒絕證言，並告知向富龍證人具
    結之義務及偽證之處罰後，命其供前具結證稱：「（提示99
    年9 月19日凌晨12時18分到22分0000-000000 與0000-00000
    0 通訊監察譯文）這是凌晨12點多我打電話給趙紹翔，要去
    找他。『2 』就是要2,000 元的安非他命，但這是我呼攏他
    。…22分時我再打過去給趙紹翔，問他有沒有聽到我說，就
    是上一通隨便講一講的那一些。趙紹翔就說有，說『你這樣
    要我怎麼出』，我說『沒啊，你給我8/ 1要多少」就是之前
    安非他命的語言，就是2,000 元不知道再加多少，好像是3,
    000 多元的東西，我的意思就是問他如果8/1 的話要賣我多
    少，他說『屁啦，現在不可能，現在大缺』就是現在外面太
    缺。我說『我很缺啦』就是說我很缺錢，趙紹翔叫我去找別
    人，因我就是要去找他，所以問他怎麼辦，他說不然給我抽
    500 元，就是要給我500 元。我就隨口跟他說好，就過去找
    他了」等語後，竟基於偽證之犯意，對於趙紹翔、陳彥廷是
    否有販賣第二級毒品甲基安非他命之案情有重要關係之事項
    ，供前具結證稱：「（問：你有沒有跟他買毒品？）沒有。
    我那天去就跟他說沒有」、「（問：趙紹翔為何說當天他跟
    陳彥廷到了親親來來戲院跟你及你朋友交易？）不知道，我
    當天是去找他」、「（問：你當天是否買了1,500 元的安非
    他命？）沒有」云云。而於檢察官偵查時，就上開於案情有
    重要關係之事項虛偽陳述。
二、案經臺灣臺中地方法院檢察署檢察官自動檢舉偵查起訴。
    理    由
一、證據能力部分：
  (一)按偵查犯罪機關依法定程式監聽之錄音，係以監聽之錄音帶
    為其調查犯罪所得之證據，司法警察依據監聽錄音結果予以
    翻譯而製作之通訊監察譯文，乃該監聽錄音帶內容之顯示，
    此為學理上所稱之「派生證據」，屬於文書證據之一種。於
    被告或訴訟關係人對其譯文之真實性發生爭執或有所懷疑時
    ，法院固應依刑事訴訟法第165 條之1 第2 項規定，勘驗該
    監聽錄音帶以踐行調查證據之程式，俾確認該錄音聲音是否
    為通訊者本人及其內容與通訊監察譯文之記載是否相符，或
    傳喚該通訊者為證據調查。倘被告或訴訟關係人對該通訊監
    察譯文之真實性並不爭執，即無勘驗辨認其錄音聲音之調查
    必要性，法院於審判期日如已踐行提示通訊監察譯文供當事
    人辨認或告以要旨，使其表示意見等程式並為辯論者，其所
    為之訴訟程式即無不合（最高法院97年度臺上字第561 號判
    決意旨參照）。查本案對證人即另案被告趙紹翔所使用之電
    話號碼0000 000000 號行動電話所為之通訊監察，係檢察官
    依通訊保障及監察法向本院聲請核發實施，符合通訊保障及
    監察法之法定程式，是前揭通訊監察書許可之監察期間內監
    聽所得之譯文，符合通訊保障及監察法之法定程式，係屬合
    法取得之證據。又被告向富龍對於前開通訊監察譯文內容之
    真正並無爭執，對於錄音所譯成文書之真正均不爭執，且本
    案通訊監察譯文並於本院審理時經合法調查，則前開通訊監
    察之譯文自具有證據能力。
  (二)按被告以外之人於審判外之言詞或書面陳述，除法律有規定
    者外，不得作為證據；又被告以外之人於審判外之陳述，雖
    不符合同法第159 條之1 至第159 條之4 規定，但經當事人
    於審判程序同意作為證據，法院審酌該言詞陳述或書面陳述
    作成時之情況，認為適當者，亦得為證據。當事人、代理人
    或辯護人於法院調查證據時，知有第159 條第1 項不得為證
    據之情形，而未於言詞辯論終結前聲明異議者，視為有前項
    之同意，刑事訴訟法第159 條第1 項及第159 條之5 分別定
    有明文。經查，本判決下列所引用之被告向富龍以外之人於
    審判外之陳述（含書面陳述），檢察官及被告迄至本院言詞
    辯論終結前均未聲明異議，本院審酌上開證據資料製作時之
    情況，尚無違法不當及證明力明顯過低之瑕疵，亦認為以之
    作為證據應屬適當，揆諸前開規定，爰依刑事訴訟法第 159
    條之5 規定，認前揭證據資料均有證據能力。
二、認定犯罪事實所憑之證據
    訊據被告對於曾於前揭時間檢察官偵訊時，經檢察官告以得
    拒絕證言之權利及具結之義務、偽證之處罰後，仍證稱其當
    日並未與證人趙紹翔交易甲基安非他命，亦未購得1,500 元
    之甲基安非他命等情不諱，惟矢口否認涉有偽證犯行，辯稱
    ：伊當日係想去證人趙紹翔新家玩，才會在電話中開玩笑假
    裝要購買甲基安非他命，雖然證人趙紹翔及陳彥廷都當真，
    但伊與證人陳彥廷碰面後，就有跟證人陳彥廷表示係開玩笑
    ，當天確實沒有購買甲基安非他命，伊在偵查時沒有做偽證
    云云。經查：
  (一)被告於99年12月23日下午5 時5 分許，在臺灣臺中地方法院
    檢察署羈押室，經臺灣臺中地方法院檢察署檢察官訊問時，
    供前具結，而為上開證述內容等情，有該偵訊筆錄及該次所
    簽立之證人結文1 份存卷可參（見99年度偵字第28652 號卷
    第13頁至第14頁、第15頁），此情應可認定。故被告在為該
    等證述時，應已明瞭其具結之義務及偽證之處罰，自有一定
    之心理強制力趨使其據實陳述，則在此客觀程序下所為之證
    述，其主觀上堪認係出於審慎之思考或回憶下所為，應堪認
    定。而按，證人之地位，在於就其親所見聞及經歷之事項而
    為證述，是其對於有無見聞、經歷及其經過等情節，應能就
    事實之梗概為具體明確之陳述，且即便證人對於待證事實已
    記憶糢糊或不復記憶，其亦應如實證述：「不記得」或「忘
    記了」等語。而事實真相只有一個，證人就事實之有無及其
    重要關鍵事項之內容，應無前後明顯兩極化、矛盾陳述之可
    能。
  (二)本案被告就於99年9 月19日凌晨，與證人趙紹翔電話相約見
    面後，於當日稍晚是否確與證人趙紹翔見面並為甲基安非他
    命交易等情，自偵訊至本院另案及本案審理時，均陳稱伊與
    證人趙紹翔通話後，當日稍晚雖有前往相約之親親來來戲院
    ，但伊並未見到證人趙紹翔，亦當場向證人陳彥廷表明僅係
    開玩笑，並無購買交易甲基安非他命之真意等語。從而，被
    告於99年12月23日在臺灣臺中地方法院檢察署檢察官偵訊作
    證時，是否涉有偽證罪嫌，即應視目前卷存證據內，是否足
    以認定被告與證人趙紹翔確曾見面並交易甲基安非他命做為
    判斷。經查：
    (1)證人趙紹翔於另案警詢中自承：行動電話0000000000號是
      其本人使用的，其也用該門號跟藥頭阿志（本名：陳彥廷
      ）及阿志的藥腳聯繫談論毒品買賣的事情。警方所提示00
      00000000與0000000000號行動電話於99年9 月19日凌晨 0
      時18分40秒、22分6 秒之通話譯文內容，係龍弟（即被告
      向富龍）持用0000000000號撥打其持用的0000000000跟其
      之通話內容。該內容是被告問其這邊有無安非他命，想跟
      其購買2,000 元的安非他命，其就跟阿志過去找被告，聯
      繫完後10幾分鐘就在北屯區親親來來戲院完成交易。有交
      易完成，毒品重量是阿志秤的其不清楚，只知道交易1 小
      包，金額1,500 元，其當時人也在現場。上述譯文資料中
      「2 」是代表2000元。「8/1 」是指毒品安非他命及重量
      。被告介紹這生意給其等是被告要抽500 元的佣金。這筆
      交易有完成，其不知道阿志有沒有給被告500 元抽佣，其
      只知道那天交易被告只給阿志1,500 元。因為阿志有事先
      跟其談妥價錢。「8/1 」是指安非他命價格2,000 元，「
      4/1 」是指安非他命價格2,500 元，「半」是指安非他命
      價格4,000 元，「1 」是指安非他命價格6,000 元等語（
      見內政部警政署臺中港務警察局刑案偵查卷第2 頁背面、
      第4頁 ）；於偵查中另陳稱：警詢筆錄有依照其意思記載
      ，99年9 月19日0000000000與0000000000號通訊監察譯文
      內容，係被告於凌晨12點多打給其，要跟其拿安非他命，
      被告說「2 」就是要2,000 元，其就用家裡的市話打電話
      給證人陳彥廷，其與被告約在臺中市北屯的親親來來戲院
      ，證人陳彥廷先開車至其家載其後，就一起到親親來來戲
      院，等了快5 分鐘，被告朋友就載伊來，被告買了 1,500
      元的安非他命。是其轉手的，被告把現金1,500 元拿給其
      ，其拿給證人陳彥廷，證人陳彥廷將1 小包安非他命拿給
      其，其再拿給被告，交易時間大約在凌晨12點多到1 點間
      。其沒有抽500 元，500 元是被告抽的。因被告要賺 500
      元，被告要轉手給伊朋友等語（見臺灣臺中地方法院檢察
      署99年度偵字第28652 號偵查卷第19、20頁）；復於本院
      100 年11月23日審理時證稱：其與被告間並無仇恨，且於
      99年12月23日偵訊時，經檢察官提示99年9 月19日通訊監
      察譯文後，其確實曾向檢察官表示該通電話即係被告要購
      買甲基安非他命，且當天係其轉手，由被告將現金 1,500
      元交給其，其拿給證人陳彥廷後，證人陳彥廷再將1 包甲
      基安非他命交給其轉給被告，其當時在檢察官面前有照實
      講，其也知道當時係因涉嫌販賣毒品案件接受偵訊，亦知
      道販賣毒品案件係很重的罪等語（詳見本院當日審判筆錄
      ）。蓋綜觀證人趙紹翔於警詢及偵查中，均已就當日其與
      被告以行動電話聯絡後，確實曾與證人陳彥廷一同前往與
      被告相約之地點，且由其下車與被告交易，並由其向被告
      收取現金1,500 元轉交予證人陳彥廷後，證人陳彥廷即將
      甲基安非他命1 包交予其轉交予被告等情證述綦詳，且證
      人趙紹翔於本院審理時，復證稱其於偵訊時都有照實講，
      亦確實有為上揭陳述，蓋證人趙紹翔於本院審理時亦證稱
      其知曉於警、偵訊時係因己身販賣毒品案件遭偵訊，且與
      被告間並無何怨隙，衡之常情，倘非確有前揭交易實情，
      證人趙紹翔焉有可能為前揭損己害友之證述。是證人趙紹
      翔前揭證述內容應具有高度之證明力。
    (2)又依被告與證人趙紹翔於電話中聯絡內容（見內政部警政
      署臺中港務警察局刑案偵查卷第35、36頁）：
      99年9 月19日凌晨0 時18分許
        證人趙紹翔：喂！
        被告：喂！
        證人趙紹翔：嗯！
        被告：阿翔喔！
        證人趙紹翔：嗯！
        被告：你現在有空嗎？
        證人趙紹翔：怎樣？
        被告：2啦!
        證人趙紹翔：阿？
        被告：2！
        證人趙紹翔：誰！
        被告：朋友！
        證人趙紹翔：誰？
        被告：等一下，快一點！有沒有？我現在插撥啦！他打
        來啦！
        證人趙紹翔 ：有啦！
        被告：好，我等一下打給你！掰掰！
        證人趙紹翔：好！
      99年9月19日凌晨0時22分許：
        被告：喂！
        證人趙紹翔：嗯！
        被告：你剛才有聽到我講什麼嗎？
        證人趙紹翔：有阿，阿你這樣我要怎麼出？
        被告：沒阿，你給我8/1要多少？
        證人趙紹翔：你屁股啦！現在不可能啦！現在外面大缺
        ！我勒！
        被告：沒啦，我真的，喔，翔哥，真的很缺現金啦，我
        現在手頭很緊啦！
        證人趙紹翔：這樣，我看你去找別人好了！這樣我沒有
        辦法，真的！
        被告 ：翔哥，咱！
        證人趙紹翔：這樣我沒辦法做！
        被告：阿沒勒？
        證人趙紹翔：給你抽500元！
        被告：500元好阿，500元好阿，沒，我真的很欠啦！
        證人趙紹翔：你先叫他過來阿！
        被告：我等一下過來去找你好不？我等一下跟他過去找
        你！
        證人趙紹翔：現在，要就現在，我現在在趕時間！
        被告：好阿，好阿，我打給他！
        證人趙紹翔：好！
      被告與證人趙紹翔於前開2通通聯內容，確實曾提到「2 」
      、「500 元」毒品價格、「8/1 」毒品數量之用語，亦與
      證人趙紹翔於警、偵訊時所自承之內容相符，而被告亦自
      承當時於電話中確實係向證人趙紹翔表示要購買甲基安非
      他命，而證人趙紹翔亦當真等情，足認證人趙紹翔於警、
      偵訊時所述其等於99年9 月19日稍晚確實完成1,500 元之
      甲基安非他命等情，係屬真實。
    (3)被告雖不斷以當日僅係欲與證人趙紹翔碰面，才會開玩笑
      假裝要為甲基安非他命交易而與證人趙紹翔相約碰面云云
      ；且證人趙紹翔嗣後亦翻異前詞，另證人即當日搭載被告
      前往之友人鄒睿庭於本院100 年11月23日審理時證稱：其
      曾於99年9 月19日颱風天載被告去親親來來戲院找朋友，
      到達現場後，對方就有1 個人下車，被告與該人沒說幾句
      話，被告就又上車，其認識證人趙紹翔，當天也沒看到證
      人趙紹翔，下車該人也不是證人趙紹翔等語（詳見本院當
      日審判筆錄）。惟查：
      被告於偵訊時先證稱：其當天去找證人趙紹翔時，就只
        有伊1 個人，並非伊友人載伊前往等語（見臺灣臺中地
        方法院檢察署99年度偵字第28652 號偵查卷第14頁）；
        復於本院100 年度訴字第1449號、第2371號案件100 年
        10月6 日審理時改證稱：伊當天確實有去親親來來戲院
        ，就是伊在電話中所說要貨的那個朋友，該人是伊國中
        學長等語（詳見附於本院卷之本院100 年度訴字第1449
        號、第2371號100 年10月6 日審理筆錄第9 頁），蓋被
        告當日究竟係獨自前往抑或由他人搭載前往親親來來戲
        院，乃係一極為單純且不可能記憶模糊之情事，然被告
        卻為前後相異之證述，應可認被告就當日所發生之情事
        ，有故為避重就輕之情；再被告於本院100 年度訴字第
        1449號、第2371號案件100 年10月6 日審理時先證稱：
        當天伊跟證人陳彥廷見面後，伊有問證人陳彥廷「趙紹
        翔人呢？」，證人陳彥廷說證人趙紹翔在車上等語（詳
        見附於本院卷之本院100 年度訴字第1449號、第2371號
        100 年10月6 日審理筆錄第8 頁），惟於本院100 年11
        月23日審理時，經審判長訊問「你當時怎麼跟陳彥廷講
        ？」時，被告陳稱「那時候我看到他下來，我看那個人
        是阿志（陳彥廷），我就下車，我問他說阿翔呢？他就
        說你不是要？我跟他說沒有啦，我開玩笑的，陳彥廷不
        高興就離開了。」等語；審判長再訊問「他沒有跟你說
        阿翔在車上嗎？」時，被告則陳稱「沒有，他來就是要
        拿毒品給我。」等語；審判長再訊問「你有無問陳彥廷
        阿翔在哪裡？」時，被告另陳稱「我有問，但是陳彥廷
        沒有跟我講。」等語（詳見本院當日審判筆錄），蓋倘
        據被告所陳，伊當日即係欲前往證人趙紹翔住處拜訪，
        就證人趙紹翔當日是否有前往親親來來戲院此情，被告
        當不致於記憶模糊，然被告就此點亦為相異之陳述，更
        可見被告供詞之反覆及不實。況被告於本院100 年11月
        23 日 審理時亦陳稱：如伊直接打電話跟證人趙紹翔說
        要去其住處，證人趙紹翔也不會拒絕等語（詳見本院當
        日審判筆錄），而被告前於98年間，曾因販賣甲基安非
        他命案件，經本院98年度少訴字第33號判處應執行有期
        徒刑3 年，緩刑5 年，緩刑期間付保護管束等情，有臺
        灣高等法院被告前案紀錄表存卷可參，被告於本院準備
        程序時亦自承於該己身所涉販賣毒品案件中，也曾遭監
        聽蒐證乙情，從而，倘被告確實僅係欲前往證人趙紹翔
        住處拜訪，焉有可能仍於電話中，以該明顯之毒品交易
        術語，甚而己身欲抽頭等語與證人趙紹翔開玩笑，甚至
        於下雨之颱風天，要求證人鄒睿庭開車載赴約定地點。
        從而，被告辯稱前揭通訊監察譯文之內容，僅係伊向證
        人趙紹翔開玩笑云云，顯與常情有違，實難採信。
      證人趙紹翔於本院100 年11月23日審理時雖曾改證稱：
        其當天有跟證人陳彥廷到現場，但是其沒有下車，因其
        向證人陳彥廷表示的價錢，證人陳彥廷不滿意，所以證
        人陳彥廷說要自己下車跟被告談等語（詳見本院當日審
        判筆錄），惟證人趙紹翔於本院同日審理時，經檢察官
        詰問其之前於偵訊時是否有照實講時，證人趙紹翔亦證
        稱「有」等語（詳見本院當日審判筆錄），足認證人趙
        紹翔事後翻異前詞，極有可能係因恐己身販賣毒品犯行
        遭處重刑及被告同庭在場之壓力所致。證人趙紹翔此部
        分之翻異前詞，尚難認為屬實。
      證人鄒睿庭雖於本院100 年11月23日審理時證稱：當日
        並未見到證人趙紹翔下車等語，惟證人鄒睿庭亦證稱：
        當天係颱風天下大雨，且因當時找不到停車位，所以其
        將車子開到被告前方約5 至10公尺臨停等語（詳見本院
        當日審判筆錄）。蓋被告與證人鄒睿庭抵達親親來來戲
        院時，係深夜凌晨1 時許，且當天又正下著大雨，視線
        絕非良好，而毒品交易多會隱密進行，被告與證人趙紹
        翔及陳彥廷間倘確有毒品交易情事，當會以極為隱密之
        動作方式進行，而證人鄒睿庭係將車輛停放在被告與對
        方談話地點之前方約5 至10公尺，證人鄒睿庭是否能全
        程目睹被告與證人趙紹翔及陳彥廷間之互動，實有所疑
        。從而，尚難以證人鄒睿庭此部分證述，即認被告前於
        偵訊時證述當日未曾與證人趙紹翔接洽等語為真。
    (4)綜前所述，本院認被告與證人趙紹翔於99年9 月19日確曾
      碰面，且完成第二級毒品甲基安非他命之交易，此情亦經
      本院100 年度訴字第1449號、第2371號就證人趙紹翔、陳
      彥廷被訴於前揭時、地販賣第二級毒品甲基安非他命與被
      告部分，認罪證明確，就證人趙紹翔部分判處有期徒刑 1
      年6 月；另就證人陳彥廷部分則判處有期徒刑7 年3 月等
      情，有該判決1 份存卷可參，是被告於99年12月23日在臺
      灣臺中地方法院檢察署羈押室，就證人趙紹翔前案販賣第
      二級毒品甲基安非他命之事實，供前具結後為虛偽陳述，
      且有偽證之故意，且其虛偽陳述之內容，確屬與前案關於
      證人趙紹翔是否涉及販賣第二級毒品案情有重要關係事項
      ，從而，本案事證業臻明確，被告上開偽證之犯行，應堪
      認定。
三、論罪科刑部分：
    被告於臺灣臺中地方法院檢察署檢察官偵查時，以證人身分
    就另案被告即證人趙紹翔是否涉嫌販賣第二級毒品之案情重
    要關係事項，供前具結而虛偽陳述，核其所為，係犯刑法第
    168 條之偽證罪。爰審酌被告於有明確通訊監察譯文之事證
    下，仍以前揭偽證內容，欲誤導臺灣臺中地方法院檢察署檢
    察官偵查，其所為之恣意虛偽陳述，已嚴重侵害國家司法權
    之正確行使，其心可議，且浪費司法調查資源，應予譴責，
    犯後復始終矢口否認犯行；然念及被告與證人趙紹翔係屬舊
    識，且被告於當時仍在緩刑期間內，有臺灣高等法院被告前
    案紀錄表存卷可參，其因恐己身可能亦涉販賣第二級毒品罪
    嫌，而有遭追訴及撤銷緩刑宣告之虞之心理壓力等一切情狀
    ，核情量處如主文所示之刑。
據上論斷，應依刑事訴訟法第299 條第1 項前段，刑法第168 條
，判決如主文。
本案經檢察官黃智炫到庭執行職務。
中    華    民    國   100    年    12    月    21    日
             刑事第十二庭  審判長法  官  郭瑞祥
                                 法  官  周莉菁
                                 法  官  簡婉倫
以上正本證明與原本無異。
如不服本判決應於收受判決後10日內向本院提出上訴書狀，並應
敘述具體理由；其未敘述上訴理由者，應於上訴期間屆滿後20日
內向本院補提理由書（均須按他造當事人之人數附繕本）「切勿
逕送上級法院」。
                                 書記官  許千士
中    華    民    國   100    年    12    月    21    日
附錄本案論罪科刑法條
中華民國刑法第168條
於執行審判職務之公署審判時或於檢察官偵查時，證人、鑑定人
、通譯於案情有重要關係之事項，供前或供後具結，而為虛偽陳
述者，處 7 年以下有期徒刑。